【裁判字號】    98,上更(二),30
【裁判日期】    980428
【裁判案由】    毒品危害防制條例
【裁判全文】
臺灣高等法院臺中分院刑事判決      98年度上更(二)字第30號
上  訴  人
即  被  告  乙○○
                    (現於臺灣臺中監獄執行中)
選任辯護人  張淑琪律師
上列上訴人因毒品危害防制條例案件，不服臺灣苗栗地方法院95
年度訴字第485號中華民國96年4月25日第一審判決（起訴案號
：臺灣苗栗地方法院檢察署95年度偵字第3895號，移送併辦案號
：臺灣苗栗地方法院檢察署95年度偵字第6047號），提起上訴，
判決後，經最高法院第二次發回更審，本院判決如下：
    主  文
原判決關於乙○○被訴於民國95年7月10日販賣第二級毒品予甲○○及定應執行刑部分撤銷。
乙○○被訴上開販賣第二級毒品部分無罪。
    理  由
一、公訴意旨略以：上訴人即被告 (以下稱被告)乙○○基於販
    賣第二級毒品安非他命之犯意，由甲○○之妻丙○○於民國
    95 年7月10日以其所持用之0000000000號行動電話撥打乙○○所持用之0000000000號行動電話，雙方約定購買數量、金
    額及交付地點後，由甲○○前往約定地點即苗栗市邱吉火鍋
    店，以新臺幣 (下同)1000 元向乙○○購買第二級毒品安非
    他命1小包。因認被告涉犯毒品危害防制條例第4條第2項之
    販賣第2級毒品罪嫌云云。
二、按犯罪事實應依證據認定之，無證據不得認定犯罪事實。又
    不能證明被告犯罪者，應諭知無罪之判決，刑事訴訟法第
    154條第2項、第301條第1項分別定有明文。又認定不利於被
    告之事實，須依積極證據，苟積極證據不足為不利於被告事
    實之認定時，即應為有利於被告之認定，更不必有何有利之
    證據。另按事實之認定，應憑證據，如未能發現相當證據，
    或證據不足以證明，自不能以推測或擬制之方法，以為裁判
    基礎；又認定犯罪事實，所憑之證據，雖不以直接證據為限
    ，間接證據亦包括在內，然無論直接或間接證據，其為訴訟
    上之證明，須於通常一般之人均不致於有所懷疑，而得確信
    其為真實之程度者，始得據之為有罪之認定，倘其證明尚未
    達到此一程度，而有合理性懷疑之存在時，即無從為有罪之
    認定，最高法院30年上字第816號判例、40年臺上字第86號
    判例、30年上字第1831號判例、76年臺上字第4986號判例分
    別著有明文可資參照。又刑事訴訟法第161條已於91年2月8
    日修正公布，其第1項規定：檢察官就被告犯罪事實，應負
    舉證責任，並指出證明之方法。因此，檢察官對於起訴之犯
    罪事實，應負提出證據及說服之實質舉證責任。倘其所提出
    之證據，不足為被告有罪之積極證明，或其指出證明之方法
    ，無從說服法院以形成被告有罪之心證，基於無罪推定之原
    則，自應為被告無罪判決之諭知（最高法院92年臺上字第12
    8號判例參照）。
三、公訴人認被告有上揭犯行，無非以證人甲○○、丙○○於偵
    訊之供述為據。然訊據被告乙○○否認有上揭販賣第二級毒
    品予甲○○之犯行。經查，
  (一)證人丙○○及甲○○於警詢時固陳稱甲○○有向被告購買第
    二級毒品，惟均未供稱於上開時、地向被告乙○○購買1000
    元第二級毒品安非他命 (95年度他字第47號卷第70至74頁、
    第75至78頁)。故渠等之警詢陳述尚難據為認定被告乙○○
    於95年7月10日販賣安非他命予甲○○之依據。
  (二)證人丙○○於偵訊時固結證稱：「 (你們跟乙○○買安非他
    命到何時?) 最近一次是七月十日，買一千元，也是我打電
    話連繫的，由甲○○去拿毒品」等語 (同上偵查卷第95頁)
    ，而證人甲○○於同一偵訊中先結證稱：「我跟阿洸有買到
    毒品二次，那是今年四月中一次，七月十日又一次，我有請
    丙○○打電話給阿洸一次，但那時候阿洸在台北」，嗣又證
    稱：「 (你們都是以丙○○手機打給阿洸的手機?) 只有一
    次。即阿洸在台北那次，那時候好像是今年三月的時候」等
    語 (同上偵查卷第96、97頁)，證人甲○○就丙○○打行動
    電話聯繫被告乙○○之時間，前後供述即不一致，且其證述
    丙○○打電話聯繫被告乙○○之結果，係被告乙○○在台北
    ，其豈能與被告乙○○交易安非他命? 由此亦可知證人丙○○上開證述與證人甲○○所供有矛盾之處，渠等證詞之真實
    性殊值懷疑。再者，本院前審向本案承辦警察機關即苗栗縣
    警察局通霄分局函詢該機關於95年6月27日後是否繼續對被
    告乙○○所持用之0000000000號行動電話申請實施通訊監察
    或調取該門號之通聯紀錄? 嗣經通霄分局函復本案行動電話
    0000000000號通訊監察期間至95年6月29日止，電話通聯譯
    文至6月27日止，因受監察人更換使用手機號碼，即未再執
    行，此有苗栗縣警察局通霄分局97年8月11日霄警偵字第097
    0011997號函在卷可稽 (本院上訴字卷第77頁)，益徵證人丙○○、甲○○上開證述於95年7月10日由丙○○以其行動電
    話打被告乙○○所持用之0000000000號行動電話聯繫購買安
    非他命事宜，並非實在。則渠等所證述該日向被告乙○○購
    買安非他命乙情，亦屬可疑。又證人丙○○於原審另證稱：
    「95年7月10日向被告購買毒品，伊有過去」等語 (原審卷
    第84頁)，與其在偵訊所證述係由甲○○去拿毒品，亦有出
    入，是證人丙○○、甲○○之上開證詞既有上述瑕疵，自難
    憑為認定被告乙○○確有上揭販賣第二級毒品安非他命予甲○○之積極證據。
  (三)綜上所述，公訴人所提出之證據，尚難說服本院形成確信被
    告有其所指之上揭販賣第二級毒品安非他命予甲○○之心證
    ，此外，復查無其他積極證據足資證明被告有上揭犯行，基
    於無罪推定原則，自應為無罪之諭知。原審就此部分未予詳
    查，遽認被告罪證明確，而予論罪科刑，並與其他有罪部分
    定其應執行刑，即有未洽。被告就此部分上訴，否認罪行，
    指摘原判決不當，為有理由，自應由本院將原判決關此部分
    論罪科刑及定應執行刑部分撤銷，另就此部分諭知被告無罪
    之判決。
四、據上論結，應依刑事訴訟法第369條第1項前段、第364條、
    第301條第1項，判決如主文。
本案經檢察官丁○○到庭執行職務。
中    華    民    國    98    年    4     月    28    日
            刑事第四庭    審判長法  官  洪  耀  宗
                                法  官  劉  登  俊
                                法  官  許  文  碩
以上正本證明與原本無異。
如不服本判決，應於收受送達後10日內向本院提出上訴書狀，其
未敘述上訴之理由者，並得於提起上訴後10日內向本院補提理由
書（均須按他造當事人之人數附繕本）「切勿逕送上級法院」。
                                書記官  郭  蕙  瑜
中    華    民    國    98    年    4     月    29    日


司法院資訊處製作；財團法人民間司法改革基金會備份。
